---
title: "Tp_PPyML"
author: "Gonzalez / Shifres"
output: 
  html_document:
    code_folding: hide
    toc: true

editor_options: 
  markdown: 
    wrap: sentence
---

```{r setup, include=FALSE}
knitr::opts_chunk$set(
	echo = TRUE,
	message = FALSE,
	warning = FALSE
)
 
library(readr)
library(dplyr)
library(ggplot2)
library(tidyr)

```

Casos COVID-19

Portal de datos Abiertos del Ministerio de Salud de La Nación

http://datos.salud.gob.ar

Notificaciones realizadas por efectores de salud al Sistema Nacional de Vigilancia de la Salud al evento Caso Internado y/o fallecido por COVID-19 

## Lectura y análisis de los datos

```{r, echo=FALSE}

## Lectura de los archivos

covid19_internados_fallecidos <- read_csv("datos/Covid19_Internados_y_Fallecidos.csv")

```

Mostramos las primeras 10 observaciones que nos permite considerar la distribución 


```{r, echo=FALSE}
head(nivel_educativo_sexo_anio,10)
```

```{r}

#dimensión 
dim(covid19_internados_fallecidos)

#246917 observaciones 19 variables

ncol(covid19_internados_fallecidos)
nrow(covid19_internados_fallecidos)

#attributes(covid19_internados_fallecidos)
attr(covid19_internados_fallecidos,"names") 
#[1] "IDEVENTOCASO"              "EVENTO"                    "EDAD_DIAGNOSTICO"         
#[4] "PAIS_RESIDENCIA"           "ID_PROV_INDEC_RESIDENCIA"  "PROVINCIA_RESIDENCIA"     
#[7] "ID_DEPTO_INDEC_RESIDENCIA" "DEPARTAMENTO_RESIDENCIA"   "FECHA_APERTURA"           
#[10] "SEPI_APERTURA"             "FIS"                       "FECHA_INTERNACION"        
#[13] "CUIDADO_INTENSIVO"         "FECHA_CUI_INTENSIVOS"      "FALLECIDO"                
#[16] "FECHA_FALLECIMIENTO"       "ID_PROV_INDEC_CARGA"       "PROVINCIA_CARGA"          
#[19] "CLASIFICACION_ALGORITMO"  

attr(covid19_internados_fallecidos,"class")  
```
```{r}

#histograma, frecuencia
#buscamos valores nulos
sum(any(is.na(covid19_internados_fallecidos$EDAD_DIAGNOSTICO))) 
#una observación con valor nulo


covid19_internados_fallecidos|> 
  filter(!is.na(EDAD_DIAGNOSTICO)) |> 
  group_by(EDAD_DIAGNOSTICO)|>
  summarise(count=n())|>
  ggplot(aes(x=EDAD_DIAGNOSTICO, fill=count))+
  geom_histogram()



```
nos encontramos con valores absurdos para la edad (mayores a 2000)

```{r}

  covid19_internados_fallecidosEdad<-covid19_internados_fallecidos|> 
  filter(!is.na(EDAD_DIAGNOSTICO) & EDAD_DIAGNOSTICO<130)
  
  hist(covid19_internados_fallecidosEdad$EDAD_DIAGNOSTICO,
     col='lightblue',
     main='histograma Edades',
     xlab='Edad',
     ylab='Frecuencia')


#covid19_internados_fallecidosEdad<-covid19_internados_fallecidos|> 
#  filter(!is.na(EDAD_DIAGNOSTICO) & EDAD_DIAGNOSTICO<130)|> 
#  group_by(EDAD_DIAGNOSTICO)|>
#  summarise(count=n())

```
```{r}

#summarize del dataset, distribución, boxplot
#summary(covid19_internados_fallecidosEdad)

#calculo medias
median(covid19_internados_fallecidosEdad$EDAD_DIAGNOSTICO, na.rm = TRUE)

#boxplot
boxplot(covid19_internados_fallecidosEdad$EDAD_DIAGNOSTICO,
        data=covid19_internados_fallecidosEdad,
        main='Edades con filtro',
        ylab='Edad',
        col='steelblue',
        border='black')

#boxplot sin filtro se ven los valores atípicos
boxplot(covid19_internados_fallecidos$EDAD_DIAGNOSTICO,
        data=covid19_internados_fallecidos,
        main='Edades sin filtro',
        ylab='Edad',
        col='steelblue',
        border='black')

```

